臺灣臺北地方法院交通事件裁定       100年度交聲字第2491號
                                   100年度交聲字第2492號
異  議  人  吳文彬
上列異議人因違反道路交通管理處罰條例案件，對於內政部警政
署國道公路警察局中華民國100 年9 月28日公警局交字第ZIQ041
029 號及ZIQ041032 號舉發違反道路交通管理事件通知單，聲明
異議，本院裁定如下：
    主  文
異議駁回。
    理  由
一、聲明異議意旨略以：政府機關倡導市民使用便利高速公路收
    費器材，但是一有狀況便是市民買單，且還重罰新臺幣6,00
    0 元，如此不通人情，讓人民無抗辯餘地。政策是鼓勵大家
    使用ETC ，但政策又反覆讓人無從適應，政府和民間公司也
    沒有作任何告知，就靠政府獲利，叫人如何服氣，異議人吳
    文彬因此不滿內政部警政署國道公路警察局民國100 年9 月
    28日公警局交字第ZIQ041029 號及ZIQ041032 號舉發違反道
    路交通管理事件通知單之處罰，爰依法聲明異議。
二、按道路交通管理處罰條例第8 條第1 項規定，違反本條例之
    行為，由下列機關處罰之：一、第12條至第68條由公路主管
    機關處罰；二、第69條至第84條由警察機關處罰。前項處罰
    於裁決前，應給予違規行為人陳述之機會。第1 項第1 款之
    處罰，公路主管機關應設置交通裁決單位辦理；其組織規程
    由交通部、直轄市政府定之。次按同條例第87條第1 項固規
    定，受處分人不服道路交通管理處罰條例第8 條主管機關所
    為之處罰，得於接到裁決書之翌日起20日內，向管轄地方法
    院聲明異議，惟於訴訟上得為聲明異議之主體者，乃限於該
    條例第8 條之主管機關所處罰之受處分人，如非為受處分人
    聲明異議或主管機關尚未開立裁決書即聲明異議，皆難認其
    異議合於法律上之程式。又道路交通案件處理辦法所稱之交
    通案件，係指違反本條例經公路主管機關或警察機關處罰後
    ，聲明異議之事件；法院認聲明異議不合法律上之程式或其
    異議權已經喪失者，應以裁定駁回之，道路交通事件處理辦
    法第2 條第1款 、第17條前段分別定有明文。綜合以上規定
    可知，受處分人不服道路交通管理處罰條例第8 條主管機關
    所為之處罰，須於接到裁決書後始得向法院聲明異議，未經
    裁決機關裁決之案件，即非道路交通案件處理辦法所稱之交
    通案件，不得逕予聲明異議；亦即受處分人對於主管機關所
    為之處罰，須俟接到裁決書後始得向法院表示不服。因此，
    凡違反道路交通管理處罰條例之事件，均應由主管機關以裁
    決書，向外表示主管機關對受處分人為課予一定義務之意思
    表示，且須送達受處分人。
三、經查，本案異議人吳文彬係對內政部警政署國道公路警察局
    100 年9 月28日公警局交字第ZIQ041029 號及ZIQ041032 號
    舉發違反道路交通管理事件通知單聲明異議，惟上開兩件舉
    發通知單尚未經主管機關依法裁決，且經臺北市交通事件裁
    決所於100 年10月28日查復時，已告知異議人如對上開舉發
    不服時，請於100 年11月28日前向臺北市交通事件裁決所申
    請開立裁決書，但異議人迄今仍未申請等情，有交通部公路
    總局臺北區監理所100 年8 月28日北市裁申字第1004105390
    0 號函及100 年11月25日北市裁申字第10041974200 號函在
    卷可稽。揆諸前開說明，異議人所異議之對象，應係主管機
    關所為之裁決，為行政機關所作具行政罰性質之行政處分，
    至司法機關即管轄地方法院所審理者，則係該裁決是否合法
    之救濟程序。是若交通主管機關於案件經舉發而繫屬後，尚
    未為裁決，則司法機關之管轄權自未產生，尚無發動司法權
    之必要，故交通違規人於交通主管機關裁決前，先向管轄地
    方法院聲明異議，因其異議之對象尚未存在，該異議自不合
    法律上之程式，此觀之道路交通管理處罰條例第87條明定：
    受處分人，不服主管機關所為之處罰，得接到裁決書之翌日
    起20日內，向管轄地方法院聲明異議，係以接到裁決書為前
    提至明。觀之上開說明，異議人之聲明異議即屬不合法律上
    之程式，且屬不能補正，自應將其異議均駁回。
四、依道路交通事件處理辦法第17條前段，裁定如主文。
中    華    民    國   100    年    11    月    30    日
                  刑事第六庭  法  官  藍家偉
以上正本證明與原本無異。
如不服本裁定，應於裁定送達後5日內向本院提出抗告狀。
                              書記官  陳靜君
中    華    民    國   100    年    12    月    1     日